---
title: 'TALLER: Tutorial R – Distribuciones muestrales e intervalos de confianza'
output: html_notebook
---
Autores:

* Yesid Romario Gualdrón Hurtado, 2190052
* Daniel Alejandro Leon Ortiz, 2190064

## 1. Funciones en R
Para construir funciones en R es necesario seguir la siguiente estructura:
```{r}
nombre_de_funcion <- function(par1, par2, ...) {
  cuerpo
  return(resultado)
}
```
Dichas funciones se pueden usar digitando su nombre seguido de los parámetros entre paréntesis, son usadas para encapsular código que se usará constantemente y a pesar de no retornar más de un valor, es posible crear una lista de diferentes salidas y retornarla, como se mostrará a continuación en el caso de la función iqr(v), que recibe como entrada un vector de valores numéricos y dentro calcula el primer y tercer cuartil (0.25 y 0.75) haciendo uso de la función predefinida de R, quantile, la cual recibe el vector, los valores de los cuantiles requeridos y se setea el parámetro names en falso para que solo se retorne el valor y no su porcentaje (por ejemplo, 25% y 75%). Luego se guardan los valores que se quieren retornar en una lista (usando list) haciendo una asignación de clave-valor que finalmente se retornará.

```{r}
values = c(7,5,9,2,1,8,3,4,6,10)
iqr <- function(v) {
  q1 = quantile(v,1/4,names = FALSE)
  q3 = quantile(v,3/4,names = FALSE)
  iqr_list=list("q1"=q1,"q3"=q3,"ext"=q3-q1)
  return (iqr_list);
}
iqr(values)
```

## 2. Distribuciones de probabilidad en R
### Describir la función de densidad de probabilidad, función de distribución acumulada y función cuantil
* **Funciones de densidad de probabilidad:** Las funciones de densidad de probabilidad describen la probabilidad de observar cierto valor dentro de una muestra dada. Estas funciones se dividen en distribuciones discretas y continuas; la primera solo toma valores positivos en un conjunto de posibles valores, mientras que la segunda acepta valores tanto positivos como negativos.
* **Función de distribución acumulada:** La función de distribución acumulada describe la probabilidad de que una variable dentro de una muestra obtenga un valor n.
* **Función cuantil de la distribución:** Se le conoce como la función inversa de la función de distribución acumulada, debido a que indica el valor de la variable aleatoria para el cual la probabilidad de que esa variable aleatoria sea menor o igual a dicho valor sea la probabilidad dada.

### ¿Qué funciones existen en R que permitan obtener valores asociadas a esas funciones?

Las funciones para la función de densidad, la función acumulativa, la función cuantil y la creación de valores aleatorios que sigan cierta distribución, deben aplicarse sobre una distribución x, siendo **d**x, **p**x, **q**x y **r**x, respectivamente.

Estas distribuciones pueden ser:

#### Distribuciones Discretas:

**Binomial**: binom

**Poisson**: pois

**Geométrica**: geom

**Hipergeométrica**: hyper

**Binomial negativa**: nbinom

#### Distribuciones Continuas: 

**Uniforme**: unif

**Normal**: norm

**t student**: t

**F Fisher**: F

**Chi-Cuadrado**: chisq

**Exponencial**: exp

**Gamma**: gamma

**Weibull**: weibull

**W de Wilcoxon**: wilcox   


### Muestre estas funciones para 4 distribuciones de probabilidad diferentes (dos distribuciones de variables continuas y dos distribuciones de variables discretas). Use gráficas para visualizar dichas funciones.

#### Distribución Discreta

```{r}
x <- 1:80
par(mfrow = c(2, 3))
plot(dbinom(x, size = 80, prob = 0.2), type = "h", lwd = 2,
     main = "Densidad Binomial", ylab = "P(X = x)", xlab = "Número de éxitos", col = 'red')
plot(pbinom(x, size = 80, prob = 0.2), type = 'l',ylab = "P(X = x)",
     xlab = 'Número de éxitos', main = 'Acumulada Binomial', col = 'red')
plot(qbinom(seq(0, 1, 0.001), size = 80, prob = 0.2), type='l',lwd = 2,
     main = 'Cuantil Binomial', ylab = 'Número de éxitos', xlab = 'P(X = x)', col = 'red', xaxt = "n")
axis(1, labels = seq(0, 1, 0.1), at = 0:10 * 100)
lambda <- 5
plot(dpois(x, lambda), type = "h", lwd = 2,
     main = "Densidad Poisson",
     ylab = "P(X = x)", xlab = "Número de eventos", col = 'blue')
plot(ppois(x, lambda), type = "l", lwd = 2,
     main = "Acumulada Poisson",
     ylab = "P(X = x)", xlab = "Número de eventos", col = 'blue')
plot(qpois(seq(0, 1, 0.001), lambda), type = "l", lwd = 2,
     main = "Cuantil Poisson",
     ylab = "P(X = x)", xlab = "Número de eventos", col = 'blue', xaxt = "n")
axis(1, labels = seq(0, 1, 0.1), at = 0:10 * 100)

```

En las anteriores gráficas se logra observar la función de densidad, función acumulativa y función cuantil de 2 distribuciones discretas, siendo estas la **distribución binomial y la distribución Poisson.** 
Para estas distribuciones se inicia estableciendo un margen de valores en el eje x **(x <- 1:80)** y un lienzo para un total de 6 gráficas **(par(mfrow = c(2, 3)))**, posterior a esto, se grafican la función de densidad, función acumulativa y la función cuantil de una distribución binomial con un número de **80 ensayos** con una probabilidad de exito de **0.2** mediante **dbinom(...), pbinom(...) y qbinom(...)** respectivamente, despues se grafican la función de densidad, función acumulativa y la función cuantil de una distribución de Poisson con una media de **5 eventos** mediante **dpois(...), ppois(...) y qpois(...)** respectivamente. Dichas funciones serán aplicadas dentro de la función **plot()**, la cual permite el dibujo de estas.

#### Distribución continua

```{r}
par(mfrow = c(2, 3))
x <- seq(-4, 8, 0.1)
plot(x,dnorm(x, mean = 0, sd = 1), type = "l",
     ylim = c(0, 0.6), lwd = 2, col = "green",
     main = 'Densidad Normal', xlab = 'Número de éxitos', ylab = 'P(X = x)')
plot(x,pnorm(x, mean = 0, sd = 1), type = 'l',
     col = "green",main = 'Normal Acumulada', xlab = 'Número de éxitos', ylab = 'P(X = x)')
plot(qnorm(seq(0, 1, 0.001), mean = 0, sd = 1),
     type = 'l', xaxt = "n", col = "green",main = 'Cuantil Normal', ylab = 'Número de éxitos', xlab = 'P(X = x)')
axis(1, labels = seq(0, 1, 0.1), at = 0:10 * 100)

plot(x,dt(x,df = 5), type = 'l', col = "orange",
     main = 'Densidad T', xlab = 'Número de éxitos', ylab = 'P(X = x)')
plot(x,pt(x,df = 5), type = 'l', col = "orange",
     main = 'T acumulada', xlab = 'Número de éxitos', ylab = 'P(X = x)')
plot(qt(seq(0, 1, 0.001),df = 5), type = 'l', xaxt = "n", col = "orange",
     main = 'Cuantil T', ylab = 'Número de éxitos', xlab = 'P(X = x)')
axis(1, labels = seq(0, 1, 0.1), at = 0:10 * 100)
```

En las anteriores gráficas se logra observar la función de densidad, función acumulativa y función cuantil de 2 distribuciones continuas, siendo estas la **distribución normal y la distribución T-Student.** 
Para estas distribuciones se inicia estableciendo un margen de valores en el eje x **x <- seq(-4, 8, 0.1)** y un lienzo para un total de 6 gráficas **(par(mfrow = c(2, 3)))**, posterior a esto, se grafican la función de densidad, función acumulativa y la función cuantil de una distribución Normal con una **media de 0 y una desviación estandar de 1** mediante **dnorm(...), pnorm(...) y qnorm(...)** respectivamente, despues se grafican la función de densidad, función acumulativa y la función cuantil de una distribución T student con **5 grados de libertad** mediante **dt(...), pt(...) y qt(...)** respectivamente. Dichas funciones serán aplicadas dentro de la función **plot()**, la cual permite el dibujo de estas.

## 3. Investigando la construcción de los intervalos de confianza con el lenguaje de programación R
Se hace uso de la función read.table de R, para leer el dataframe abalone.data (siendo .data el tipo de archivo), usando como separador a la coma y cuyo nombre interno será data (contiene 4177 registros y 9 columnas).
```{r}
data=read.table("abalone.data",sep=",")
```
Se crea la función principal: **mu_ci(x,dist,n_samples,n_obs,ci)**, la cual recibe como parámetros un vector **x** (que en este contexto serán los valores de la columna "length" del dataframe abalone), el caracter **dist** cuyo valor puede ser 't' o 'n' dependiendo de si se quiere muestrear siguiendo la distribucion t o la normal, **n_samples** hace referencia al número de muestras (que en este caso será siempre 10000), y **n_obs** almacena la cantidad de observaciones (que en este caso tomará valores de 20, 10 y 3), y **ci** se refiere al intervalo de confianza que se desea (0.9).

Internamente, en la función se halla la media poblacional **p_mean** del vector x, se inicializa un contador **cont** en cero. Se separa la obtención del valor donde las distribuciones tienen una probabilidad de 0.05 (ya que se quiere un intervalo de confianza **ci** de 0.9 y este valor es el alfa/2 con alfa=1-ci).
```{r}
mu_ci <- function(x,dist,n_samples,n_obs,ci){
  p_mean=mean(x);  cont=0; #Media poblacional y contador de intervalos que cumplen
  for (i in 1:n_samples){ #Itera hasta crear las n_samples muestras
    m=sample(x,n_obs) #Muestra con n_obs de observaciones
    m_mean=mean(m) #Media muestral
    m_sd=sd(m) #Desviacion estándar muestral
    if (dist=='n'){
      q=qnorm((1-ci)/2,lower.tail=0)} #Valor donde la prob. es 0.05 en la dist. normal
    if(dist=='t'){
      q=qt((1-ci)/2,df=n_obs-1,lower.tail=0)} #Valor donde la prob. es 0.05 en la dist. t
    l_lim=m_mean-(q*(m_sd/sqrt(n_obs))) #Limite inferior del intervalo de confianza
    u_lim=m_mean+(q*(m_sd/sqrt(n_obs))) #Limite superior del intervalo de confianza
    if (p_mean>=l_lim && p_mean<=u_lim)
      {cont=cont+1}} #Conteo de casos donde la media poblacional está dentro del I. de C.
  return(cont/n_samples) #Retorno de la fraccion a analizar
}
```

En los siguientes casos se pasará como argumento el vector data$V2, que es la segunda colummna del dataframe abalone.data y contiene los valores de "length" que se quieren estudiar, así como se usará la función creada **mu_ci(x,dist,n_samples,n_obs,ci)**.

(a) Extraiga 10000 muestras, cada una de 20 registros (observaciones) de forma aleatoria con reemplazo. Use cada muestra para calcular un intervalo de confianza del 90% para estimar la media poblacional. Use la distribución t para calcular ese intervalo. Recuerde que para realizar el cálculo se desconoce la varianza poblacional ¿Para qué fracción de las muestras la verdadera media poblacional se encuentra dentro del intervalo de confianza definido?

```{r}
a=mu_ci(data$V2,'t',10000,20,0.9); a
```
      Como se puede observar, en este caso, la fracción de las 10000 muestras donde la verdadera media poblacional se encuentra dentro del intervalo de confianza del 90%, siguiendo una distribución t de Student (considerando que esta es la recomendada para casos en que la cantidad de observaciones es menor a 30) y teniendo cada una de ellas 20 registros es cercano al 0.9, y dicha fracción tendrá un valor de muy cercano a 0.9, que es `r a`.

(b) Extraiga 10000 muestras, cada una de 10 registros (observaciones) de forma aleatoria con reemplazo. Use cada muestra para calcular un intervalo de confianza del 90% para estimar la media poblacional. Use la distribución t para calcular ese intervalo. Recuerde que para realizar el cálculo se desconoce la varianza poblacional ¿Para qué fracción de las muestras la verdadera media poblacional se encuentra dentro del intervalo de confianza definido?
```{r}
b=mu_ci(data$V2,'t',10000,10,0.9); b
```
      Este caso difiere del anterior solo en la cantidad de observaciones que tiene cada una de las 10000 muestras, reduciendo dicha cantidad a la mitad, aunque ello no parece variar en gran medida la fracción de muestras donde la media poblaciones se encuentra dentro de dicho intervalo de confianza de 0.9 pero si reduce un poco su promedio, ya que llega hasta `r b`, bajando `r toString(a-b)`. 

(c) Extraiga 10000 muestras, cada una de 10 registros (observaciones) de forma aleatoria con reemplazo. Use cada muestra para calcular un intervalo de confianza del 90% para estimar la media poblacional. Use una distribución normal (que NO se debería usar porque la muestra es demasiado pequeña!). Recuerde que para realizar el cálculo se desconoce la varianza poblacional ¿Para qué fracción de las muestras la verdadera media poblacional se encuentra dentro del intervalo de confianza definido?
```{r}
c=mu_ci(data$V2,'n',10000,10,0.9); c
```
      Teniendo en cuenta que para una cantidad de observaciones menor a 30 no es recomendable hacer uso de una distribución normal, se puede observar que la fracción de muestras donde la media poblacional se encuentra dentro del intervalo de confianza tiene un valor cercano al esperado de 0.9, aunque al realizar varias iteraciones su valor promedio es incluso menor que en los casos anteriores, como era de esperarse, y dicho valor es `r c`, `r toString(b-c)`(en caso de ser negativo es debido a que aumentó, aunque no es lo esperado ni lo que pasa todo el tiempo) por debajo del caso de la distribución t de Student.

(d) Extraiga 10000 muestras, cada una de 3 registros (observaciones) de forma aleatoria con reemplazo. Use cada muestra para calcular un intervalo de confianza del 90% para estimar la media poblacional. Use la distribución t para calcular ese intervalo. Recuerde que para realizar el cálculo se desconoce la varianza poblacional ¿Para qué fracción de las muestras la verdadera media poblacional se encuentra dentro del intervalo de confianza definido?
```{r}
d=mu_ci(data$V2,'t',10000,3,0.9); d
```
      Al disminuir aún más la cantidad de observaciones por cada muestra, es normal que la fracción esperada se aleje más del 0.9 deseado, pues es poco probable que las 3 observaciones de cada muestra sean significativas teniendo una población de 4177, y que su selección fue de manera aleatoria con reemplazo. Dicha fracción tiene un valor de `r d`, baja `r toString(b-d)` con respecto al caso de 10 observaciones y distribución t de Student (b).

(e) Extraiga 10000 muestras, cada una de 3 registros (observaciones) de forma aleatoria con reemplazo. Use cada muestra para calcular un intervalo de confianza del 90% para estimar la media poblacional. Use una distribución normal (que NO se debería usar porque la muestra es demasiado pequeña!). Recuerde que para realizar el cálculo se desconoce la varianza poblacional ¿Para qué fracción de las muestras la verdadera media poblacional se encuentra dentro del intervalo de confianza definido?
```{r}
e=mu_ci(data$V2,'n',10000,3,0.9); e
```
    Se esperaba que este caso obtuviera los peores resultados posibles, ya que se usa una distribución normal cuando no se debería y la cantidad de observaciones por muestra es muy bajita, el valor de la fracción a analizar es `r e`, si se analiza con respecto al caso inmediatamente anterior (3 observaciones y t de Student) se observa un decremento de `r toString(d-e)`, y si se compara con el caso de 10 observaciones y también distribución normal, en promedio, disminuye `r toString(c-e)`.
## 4. Conclusiones
* Se pudo evidenciar que a medida que se reducía la cantidad de observaciones en cada muestra, disminuía también la fracción de las muestras donde la verdadera media poblacional se encuentra dentro del intervalo de confianza definido, ya que se tienen valores que no representan del todo a la población.
* Se logró comprobar empirícamente que en casos de menores observaciones, la distribución que mejor modela las muestras es la distribución t de Student, confirmando la teoría de que para casos en que se desconoce la varianza poblacional y la cantidad de observaciones es menor a 30, dicha distribución supera a la distribución normal.
* A medida que se se ponian a prueba las diferentes distribuciones utilizadas, se pudo evidenciar que las distribuciones de tipo discretas contienen resultados los cuales pueden ser cuantificables, por el otro lado, las distribuciones de tipo continuas contienen un número incontable de resultados pero limitados. Además, se puede evidenciar que todas estas distribuciones tienden o se acercan a la distribución normal, debido a que al dibujar las funciones de densidad, acumulación y cuantil, estas generan una forma aproximada a la de dicha distribución.