---
title: "TALLER: Tutorial R – Distribuciones muestrales e intervalos de confianza"
output: html_notebook
---

## 1. Funciones en R
`nombre_de_funcion <- function(par1, par2, ...) {`\
  `cuerpo`\
  `return(resultado)`\
`}`
```{r}
values = c(7,5,9,2,1,8,3,4,6,10)
iqr <- function(v) {
  q1 = quantile(v,1/4,names = FALSE)
  q3 = quantile(v,3/4,names = FALSE)
  iqr_list=list("q1"=q1,"q3"=q3,"ext"=q3-q1)
  return (iqr_list);
}
iqr(values)
```


$$S^2 = \frac{1}{n-1}\sum(x_i-\bar X)^2$$
$S^2$ es un estimador insesgado del valor de $\sigma$. En contraposición, podemos observar el valor del estimador sesgado ${S^2}^*$:
$${S^2}^* = \frac{1}{n}\sum(x_i-\bar X)^2$$

```{r}
n_sample=25
y <- rnorm(n=n_sample, mean=50, sd = 10) 
# Acá estamos generando valores que siguen esa dist. Normal

# Si hacemos n_sample>100, el histograma se deberia aproximar a la función en línea azul

muestral_mean = mean(y)
muestral_var = sum((y-mean(y))^2)/(n_sample-1)
muestral_var2 = sum((y-mean(y))^2)/(n_sample)


hist(y, freq=FALSE, xlim=c(0,100), ylim=c(0,0.06), main= paste("Histograma de la muestra. n=", n_sample))
curve(dnorm(x, mean=50, sd = 10), from=0, to=100, col='blue', add=TRUE)

text (80, 0.05, paste("media muestral: ", round(muestral_mean,2)))
text (80, 0.045, paste("varianza muestral S^2:", round(muestral_var,2)))
text (80, 0.04, paste("varianza muestral S^2*:", round(muestral_var2,2)))

```
En un solo experimento, no es claro cuál es el valor esperado de $S^2$ y de ${S^2}^*$. Para observar el valor esperado de estos estimadores debemos realizar el experimento muchas veces (por ejemplo mil veces), y ver cuál es el valor esperado de la varianza muestral, teniendo en cuenta que el tamaño de la muestra es n_sample=25

## 2. Distribuciones de probabilidad en R
```{r}
# n_sample=25
all_variances= c()
all_variances2 = c()

for(k in 1:1000){ #Repetimos el experimento 1000 veces
  
  y <- rnorm(n=n_sample, mean=50, sd = 10) 
  # Si hacemos n_sample>100, el histograma se deberia aproximar a la función en línea azul
  
  muestral_mean = mean(y)
  muestral_var = sum((y-mean(y))^2)/(n_sample-1)
  muestral_var2 = sum((y-mean(y))^2)/(n_sample)
  
  all_variances <- c(all_variances, muestral_var)
  all_variances2 <- c(all_variances2, muestral_var2)
}

paste("El valor esperado de la varianza  (S^2) es: ", mean(all_variances))
paste("El valor esperado de la varianza  (S^2*) es: ", mean(all_variances2))
```
## 3. Investigando la construcción de los intervalos de confianza con el lenguaje de programación R
*CONCLUSIÓN: *
Observe que el valor esperado de ${S^2}^*$ es menor que el de $S^2$. Además, el valor esperado de $S^2$ es más cercano al valor de la varianza poblacional $\sigma ^ 2=100$.

En este notebook se muestra mediante simulación que $S^2$ es un estimador insesgado de $\sigma^2$, mientras que ${S^2}^*$ no lo es. Para ver una demostración analítica se puede revisar el [Ejemplo 9.1](http://bibliotecavirtual.uis.edu.co:2168/?il=3375&pg=289) del libro de Walpole.